【裁判字號】    98,審交訴,14
【裁判日期】    980429
【裁判案由】    業務過失致死
【裁判全文】
臺灣高雄地方法院刑事判決            98年度審交訴字第14號
公 訴 人  臺灣高雄地方法院檢察署檢察官
被    告  乙○○○
上被告因業務過失致死案件，經檢察官提起公訴（97年度偵字第
17308 號），被告於本院準備程序為有罪之陳述，經合議庭裁定
由受命法官依簡式審判程序獨任審理，判決如下：
    主  文
乙○○○犯業務過失致人於死罪，處有期徒刑壹年貳月。
    事  實  及  理  由
一、犯罪事實要旨：
    乙○○○考領有普通小型車駕駛執照，受雇於大于塑膠有限
    公司（下稱大于公司）擔任司機，平日以駕駛自用小貨車運
    送貨物為業，為從事業務之人。其於民國97年5 月22日9 時
    57分許，駕駛車牌號碼ZF-9285 號自用小貨車（下稱前開小
    貨車），沿高雄市三民區○○○路中華地下道東側便道（北
    端與中華二路之慢車道銜接）由南往北方向行駛，途經地下
    道出口處平面道路即中華二路慢車道之際，本當注意駕駛人
    駕駛汽車，應遵守道路交通標線、標誌之指示，在劃設有槽
    化線且於快、慢車道間設置禁止左轉標誌之慢車道路段，不
    可自慢車道跨越槽化線左轉駛至快車道，而依當時天候晴、
    日間自然光線、道路無障礙物、視距良好，並無不能注意之
    情事，詎乙○○○竟疏未注意及此，貿然跨越槽化線左轉欲
    駛往快車道，適有余志盛騎乘車牌號碼PTX-981 號重型機車
    （下稱前開機車）自中華地下道由南往北方向之機車道（北
    端與中華二路之第三快車道銜接，是以路面劃設有白色標線
    導引機、慢車輛右轉駛往中華二路之慢車道）駛出，並依路
    面標線之導引而右轉欲駛入中華二路慢車道，亦行經同一地
    點，乙○○○所駕駛前開小貨車之前車頭部位遂撞擊余志盛
    所騎乘前開機車之右側車身部位，余志盛因而人車倒地並遭
    前開小貨車輾壓，致受有顱骨骨折、全身性多處創傷等傷害
    ，傷重當場死亡。乙○○○於肇事後，主動報警坦承肇事犯
    罪，自首並接受裁判。
二、認定犯罪事實依憑之證據
(一)訊據被告乙○○○就其係受雇於大于公司擔任司機而以運送
    貨物為業，及於前開時、地，駕駛前開小貨車跨越槽化線左
    轉欲駛入快車道之際，因過失致前開小貨車車頭部位撞擊被
    害人余志盛所騎乘前開機車之右側車身部位，余志盛遂人車
    倒地並遭輾壓死亡各情，均坦承不諱，並有道路交通事故現
    場圖、事故現場及車損照片等件在卷足稽。而余志盛確因本
    件車禍事故受有顱骨骨折、全身性多處創傷等傷害，傷重當
    場死亡一節，復經臺灣高雄地方法院檢察署檢察官督同法醫
    師相驗明確，並製有相驗屍體證明書、驗斷書、相驗照片、
    勘（相）驗筆錄等件附卷足憑，自均堪認定。
(二)按駕駛人駕駛汽車，應遵守道路交通標誌、標線之指示，道
    路交通安全規則第90條定有明文；又禁止左轉之標示，在於
    告示車輛駕駛人不得左轉，至槽化線，則係用以引導車輛駕
    駛人循指示之路線行駛，並禁止跨越，道路交通標誌標線號
    誌設置規則第74條、第171 條也分別規定甚明。查依前開道
    路交通事故現場圖、事故現場照片所顯示：中華地下道東側
    便道之北端，乃係與中華二路南往北方向之慢車道銜接，且
    該便道及中華二路快、慢車道之分隔島處，均設有禁止左轉
    之標誌，而分隔島前方地面，復劃設有槽化線；另該地下道
    由南往北方向之機車道，北端則係與中華二路之第三快車道
    銜接，是以在該地下道出口處之平面道路路面上，劃設有白
    色標線，導引自該地下道機車道駛出之機、慢車輛，右轉駛
    入中華二路慢車道；又本件車禍事故發生當時天候晴、日間
    自然光線、道路無障礙物、視距良好各情，顯見交通權責機
    關鑒於中華地下道出口處快、慢車道交錯分布之狀況，為避
    免碰撞之發生，已將該地點之路權，明確劃歸予自中華地下
    道機車道駛出之機、慢車輛，而僅允准（且責令）該等車輛
    得（且應一律）右轉駛入中華二路慢車道，並禁止原行駛於
    便道之汽車，在該處左轉駛入快車道，及事故發生斯時之天
    候、路況，也要無不能注意之情事，詎被告竟疏未注意，貿
    然自慢車道跨越槽化線左轉駛至快車道，致與甫自中華地下
    道機車道駛出，並依路面標線指示右轉駛入中華二路慢車道
    之余志盛所騎乘機車發生碰撞，則被告駕駛前開小貨車自有
    過失，且該違背路權歸屬規定之行為，顯屬本件車禍事故之
    發生原因，而應對本件車禍事故之發生，負起完全過失責任
    ，另余志盛則無肇事因素，均甚為灼然。又事故地點之快、
    慢車道乃交錯分布，且被告、余志盛於車禍事故發生前，乃
    分別係左、右轉而各欲駛入快、慢車道，既俱如前述，則被
    告所駕駛之前開小貨車並非僅在不同車道間進行切換，而已
    有左轉之事實，另余志盛所騎乘之機車也要難認屬直行車，
    從而高雄市政府交通局車輛行車事故鑑定委員會之鑑定意見
    謂被告變換車道未讓直行車先行為肇事原因等語，及檢察官
    執此認定被告具有變換車道未注意保持安全距離及未讓直行
    車先行之過失，均尚嫌疏誤，應予指明。
(三)余志盛遭前開小貨車輾壓當場死亡之結果，確導因於本件車
    禍事故，而被告駕駛前開小貨車自慢車道跨越槽化線左轉駛
    至快車道之行為，係本件車禍事故之發生原因，亦即被告應
    對本件車禍事故之發生，負起完全過失責任，俱如前述，從
    而被告之過失駕車行為與余志盛之死亡結果間，乃具有相當
    因果關係，可堪認定。
(四)綜上，本案事證明確，被告犯行堪以認定。
三、又刑法第276 條第2 項所謂之業務，係指以反覆同種類之行
    為為目的之社會活動而言（最高法院69年臺上字第4047號判
    例意旨參照）。被告受僱於大于公司擔任司機，平日以駕駛
    前開小貨車運送貨物為業，業經被告供承在卷，則駕駛前開
    小貨車即屬被告個人基於其社會地位繼續反覆執行之事務，
    是故核被告所為，乃係犯刑法第276 條第2 項之業務過失致
    人於死罪。被告於肇事後，主動報警坦承肇事犯罪，有卷附
    高雄市政府警察局三民第一分局處理相驗案件初步調查報告
    暨報驗書可按，是以被告乃係對於未經發覺之犯罪自首而接
    受裁判，應依刑法第62條前段之規定，減輕其刑。
四、本院審酌被告因一時疏忽致余志盛死亡，侵害他人生命法益
    而無法回復，造成余志盛家屬喪親之痛，且其應對本件車禍
    事故負起完全過失責任，卻迄未與余志盛之家屬達成和解而
    賠償渠等損失，誠屬不該。惟念被告尚知全然坦承犯行，及
    被告教育程度為海軍官校肄業、家庭經濟狀況小康等一切情
    狀，爰量處如主文所示之刑，以示儆懲。
據上論斷，應依刑事訴訟法第273 條之1 第1 項、第299 條第1
項前段，刑法第276 條第2 項、第62條前段，刑法施行法第1 條
之1 ，判決如主文。
本案經檢察官甲○○到庭執行職務。
中    華    民    國    98    年    4     月    29    日
                  交通法庭    法  官  莊珮吟
以上正本證明與原本無異。
如不服本判決應於收受本判決後10日內向本院提出上訴書狀，並
應敘述具體理由，如未敘述上訴理由者，應於上訴期間屆滿後20
日內補提理由書狀於本院（均須按他造當事人之人數附繕本）「
切勿逕送上級法院」。
中    華    民    國    98    年    4     月    29    日
                              書記官  黃勤涵
◎附錄本案所犯法條：
《刑法第276 條》
因過失致人於死者，處2 年以下有期徒刑、拘役或2000元以下罰
金。
從事業務之人，因業務上之過失犯前項之罪者，處5 年以下有期
徒刑或拘役，得併科3000元以下罰金。
《刑法施行法第1 條之1 》
中華民國94年1 月7 日刑法修正施行後，刑法分則編所定罰金之
貨幣單位為新臺幣。
94年1 月7 日刑法修正時，刑法分則編未修正之條文定有罰金者
，自94年1 月7 日刑法修正施行後，就其所定數額提高為30倍。
但72年6 月26日至94年1 月7 日新增或修正之條文，就其所定數
額提高為3 倍。


司法院資訊處製作；財團法人民間司法改革基金會備份。
